最　高　行　政　法　院　裁　定
                                     100年度裁字第2741號
抗  告  人　教育部
代　表　人　吳清基
訴訟代理人　許進德　律師
上列抗告人因與相對人陳光和間私立學校法事件，對於中華民國
100年8月25日臺北高等行政法院100年度訴更一字第49號裁定，
提起抗告，本院裁定如下︰
　　主  文
抗告駁回。
抗告訴訟費用由抗告人負擔。
　　理  由
一、按抗告法院認抗告為不合法或無理由者，應為駁回抗告之裁
    定。
二、本件原裁定以：相對人為中臺科技大學（原為私立中台醫事
    技術專科學校，民國94年8月1日改制為中臺科技大學，以下
    簡稱中臺大學）第13屆董事會董事長。該大學於97年6月30
    日召開董事會議改選第14屆董事，並經抗告人以97年10月27
    日台技（二）字第09702000971號函核定（下稱原處分）在
    案。雖相對人起訴主張原處分違反私立學校法第16條、第17
    條、第18條第1項之規定，應為無效云云，惟不符行政程序
    法第111條規定要件，原處分縱有「違法」，亦應對之提起
    撤銷訴訟救濟，而不得提起確認行政處分無效之訴。相對人
    以先位之訴請求確認原處分無效，既屬應提起撤銷訴訟救濟
    之情形，則其起訴選擇之訴訟類型有誤，難謂合法，應予駁
    回；至其以備位之訴所提撤銷訴訟，因未經訴願程序，且本
    件訴訟於98年2月24日繫屬原審法院，而原處分並未為救濟
    期間之教示，爰依行政訴訟法第6條第4項規定，移送訴願管
    轄機關行政院。
三、抗告意旨略以；相對人將確認行政處分無效之訴與撤銷訴訟
    ，以預備合併之方式為訴之聲明，顯見相對人知悉應提起撤
    銷訴訟，並無行政訴訟法第6條第4項「應提起撤銷訴訟，誤
    提起確認行政處分無效之訴訟」之情事，自無將本件移送訴
    願管轄機關之必要。且相對人係於100年7月13日始追加撤銷
    訴訟作為備位聲明，距離原處分作成97年10月27日已2年有
    餘，是相對人未經訴願程序即提起撤銷訴訟，違反行政訴訟
    法第4條規定，亦無準用行政訴訟法第6條第4項之餘地，應
    依同法第107條第1項第10款駁回其備位訴訟等語。
四、本院查：
(一)、按「應提起撤銷訴訟、課予義務訴訟，誤為提起確認行政處
    分無效之訴訟，其未經訴願程序者，高等行政法院應以裁定
    將該事件移送於訴願管轄機關，並以行政法院收受訴狀之時
    ，視為提起訴願。」行政訴訟法第6條第4項著有規定；核其
    立法意旨乃考量行政處分無效或得撤銷之救濟途徑不同，惟
    其區辨非人民所易知，倘人民應提起撤銷訴訟誤為提起確認
    行政處分無效訴訟之後，欲重行救濟，其未經訴願程序者，
    恐已遲誤提起訴願期間而不可得，始規定高等行政法院應以
    裁定將該事件移送於訴願管轄機關，並以行政法院收受訴狀
    之時，視為提起訴願之時，以維人民權益。而「行政處分以
    書面為之者，應記載下列事項；…六、表明其為行政處分之
    意旨及不服行政處分之救濟方法、期間及其受理機關。」、
    「處分機關未告知救濟期間或告知錯誤未為更正，致相對人
    或利害關係人遲誤者，如自處分書送達後1年內聲明不服時
    ，視為於法定期間內所為。」且為行政程序法第96條第1項
    第6款、第98條第3項所明定。
(二)、經查，抗告人97年10月27日台技(二)字第09702000971號核定
    函，並未表明不服該處分之救濟方法、期間及其受理機關，
    自難認相對人知悉不服原處分之救濟方式，應以提起撤銷訴
    訟行之；此參相對人前於98年2月24日係向原審提起確認原
    處分無效訴訟，經原審以98年度訴字第375號判決駁回，相
    對人不服，提起上訴，為本院於100年4月14日以100年度判
    字第454號判決廢棄該判決，發回原審法院後，相對人於100
    年7月13日仍係以追加備位訴訟，請求撤銷原處分，而非逕
    為訴之變更益明。是抗告人執相對人嗣後追加上開備位之訴
    ，主張相對人知悉本件應提起撤銷訴訟，並無誤提確認訴訟
    情事云云，殊無可採。從而，原審以相對人就本件應提起撤
    銷訴訟，誤為提起確認行政處分無效之訴訟，因未經訴願程
    序，爰依行政訴訟法第6條第4項規定，裁定移送於訴願管轄
    機關行政院，並以原審法院收受訴狀之時，視為提起訴願；
    另敘明相對人於98年2月24日向原審提起確認原處分無效訴
    訟，距原處分作成之日97年10月27日，並未逾行政程序法第
    98條第3項1年之期間，揆之前開規定，並無不合；尚不因相
    對人另提撤銷原處分之備位訴訟，即排除行政訴訟法第6條
    第4項規定之適用，俾以保障人民行政救濟權益。是抗告意
    旨求予廢棄原裁定，難認有理由，應予駁回。
五、據上論結，本件抗告為無理由。依行政訴訟法第104條、民
    事訴訟法第95條、第78條，裁定如主文。
中　　華　　民　　國　　100　 年　　11　　月　　17　　日
                    最高行政法院第四庭
                        審判長法官　藍　獻　林
                              法官　廖　宏　明
                              法官　林　文　舟
                              法官　胡　國　棟
                              法官　林　玫　君

以  上  正  本  證  明  與  原  本  無  異
中　　華　　民　　國　　100　 年　　11　　月　　18　　日
　　　　　　　　　　　　　　　書記官　吳　玫　瑩